【裁判字號】    97,交聲,256
【裁判日期】    970630
【裁判案由】    聲明異議
【裁判全文】
臺灣高雄地方法院交通事件裁定         97年度交聲字第256號
原處分機關  交通部公路總局高雄區監理所旗山監理站
異  議  人
即受處分人  丙○○
上列異議人即受處分人因違反道路交通管理處罰條例事件，對於
交通部公路總局高雄區監理所旗山監理站民國97年1 月2 日所為
之裁決（原處分案號：旗監違字第裁85-Z3A007175號），聲明異
議，本院裁定如下：
    主  文
異議駁回。
    理  由
一、原處分機關以：異議人即受處分人丙○○於民國96年10月23
    日9 時48分許，駕駛車牌號碼YR-9618 號自用小客車，行經
    國道四號高速公路西向9 公里處（限速90公里），行車速度
    （時速114 公里）超過規定之最高速限（超過20公里以上未
    滿40公里），另於行駛上開路段時，使用手持式行動電話進
    行撥接，為內政部警政署國道公路警察局第三警察隊泰安分
    隊當場攔檢，以公警局交字第Z3A007175 號舉發違反道路交
    通管理處罰事件通知單製單舉發，嗣由原處分機關依道路交
    通管理處罰條例第33條第1 項第1 款（超速部分）裁處罰鍰
    新臺幣（下同）3,500 元，並依同條例第63條第1 項第1 款
    規定，記違規點數1 點之處分，另依同條例第31條之1 第1
    項（撥打手機部分，舉發通知單及裁決書均誤載為第31條第
    1 項）裁處罰鍰6,500 元之處分。
二、異議意旨略謂：異議人對於超速部分無意見，惟否認行經上
    開路段有撥打手機之事實，並辯稱我當時使用之手機門號係
    0000000000，警員攔檢時我只是把手放在頭部想事情，況調
    取中華電信股份有限公司行動受信通信紀錄查詢結果（下稱
    通話紀錄），上開門號於警員攔檢時並無通話紀錄，為此聲
    明異議，請求撤銷原處分云云。
三、按汽車行駛於高速公路、快速公路或設站管制之道路，不遵
    使用限制、禁止、行車管制及管理事項之管制規則而行車速
    度超過規定之最高速限或低於規定之最低速限者，處汽車駕
    駛人新臺幣3 千元以上6 千元以下罰鍰，道路交通管理處罰
    條例第33條第1 項第1 款定有明文，並應依同條例第63條第
    1 項第1 款規定，記違規點數1 點之處分；次按汽車駕駛人
    於行駛道路時，使用手持式行動電話進行撥接或通話者，處
    新臺幣3,000 元罰鍰，同條例第31條之1 第1 項亦有明文。
四、本件異議人丙○○於上開時間，駕駛上開自用小客車，行經
    國道四號高速公路西向9 公里處，行車速度超過上揭最高速
    限之事實，業據異議人陳明在卷，並有上開舉發通知單1 紙
    在卷可稽，堪認屬實；至異議人另辯稱警員攔檢時伊只是將
    手放在頭部，並未使用手機乙節，經查：
(一)本件經證人即當時舉發員警甲○○證稱：我與同事乙○○在
    國道四號西向9 公里處執行超速取締，當時由乙○○在車外
    作測速動作，我在車內控制警示燈及警報器，乙○○發現違
    規車輛超速行駛，示意我打開警示燈及警報器，該車當時沒
    有停車繼續行駛，乙○○上車後我們一路尾隨，與該車平行
    時我發現該車駕駛人左手持手持式行動電話通話，待駕駛人
    停車後，我們告知其違規事實即開單舉發等語；又證人乙○
    ○證證：我當時測到異議人超速，攔停時異議人沒有停車，
    我當時駕車到該車右側，看到異議人手持電話，並突然把電
    話從左手換右手放在中央扶手處等語（見本院97年4 月11日
    筆錄）。
(二)本件係經舉發員警甲○○、乙○○當場攔停取締舉發，且交
    通違規乃偶發於瞬間，難以期待所有違規情事均能拍照或錄
    影存證，上開國道車輛川流不息，遇有車輛駕駛人使用手持
    式行動電話撥接或通話時，自難以苛責執勤員警於此瞬間對
    焦拍照，而舉發員警本身即為證人，亦為證據方法之一種，
    其既已到庭具結證述，且對照證人二人所述內容並無矛盾或
    瑕疵，再佐以現場客觀外在狀態綜合觀察，其所述內容亦與
    常情無違，是其證言即有相當之證明力。
(三)按上揭道路交通管理處罰條例第31條之1 第1 項之立法目的
    ，係避免駕駛人於駕駛汽車之同時，因以單手握持行動電話
    而進行撥接或通話，可能導致注意力分散，影響駕駛人對行
    車操控之注意力，一旦遭遇緊急狀況將產生無法迅速反應之
    危險，故立法予以禁止。故細繹此一規定之構成要件，有關
    「進行撥接或通話」之方式，應包括撥號、接聽電話、收發
    簡訊等數據通訊狀態，或縱尚未完成通話，而於車上用手為
    按鍵撥接動作，即已構成上開違規行為。
(四)本件異議人雖提出上開通話紀錄，用以證明其於違規時間並
    未使用手持式行動電話對外通話；惟觀諸該通話紀錄僅係記
    載該門號撥出及受話之通話紀錄，並不包括按鍵撥打或接聽
    後未接通之紀錄，故該通聯紀錄無以證明異議人於本件違規
    時間，並無按鍵撥打或接聽行動電話之行為；況本件上揭警
    員二人就異議人有於前揭時、地，以單手使用行動電話之事
    實均已證述明確，是本件異議人於駕駛汽車行駛道路時，確
    有使用手持式行動電話進行撥接之事實，應堪認定。
五、綜上，本件原處分機關依上揭規定予以裁罰，並無違誤，且
    量罰亦甚妥適，應予維持。是本件異議為無理由，應予駁回
    。
六、據上論斷，應依道路交通管理處罰條例第87條第2項、道路
    交通案件處理辦法第19條，裁定如主文。
中    華    民    國    97    年    6     月    30    日
                  交通法庭    法  官    蘇揚旭
以上正本證明與原本無異。
如不服本裁定，應於收受送達後5 日內向本院提出抗告狀。
中    華    民    國    97    年    6     月    30    日
                              書記官    莊正彬


司法院資訊處製作；財團法人民間司法改革基金會備份。
